臺灣高等法院臺中分院民事判決　96年度上字第155號
上　訴　人　戊○○
上　訴　人　丙○○
上　訴　人　丁○○○
被上訴人　　甲○
訴訟代理人　乙○○
上列當事人間請求損害賠償等事件，上訴人對於民國96年3月29
日臺灣臺中地方法院96年度訴字第409號第一審判決提起上訴，
，本院於96年6月26日言詞辯論終結，判決如下：
    主  文
原判決駁回上訴人下開請求之部分廢棄。
被上訴人應再給付上訴人戊○○、丙○○、丁○○○各新臺幣玖
仟元及均自民國95年11月1日起至清償日止按週年利率百分之五
計算之利息。
其餘上訴駁回。
第一審（除確定部分外）、第二審訴訟費用，由被上訴人負擔30
分之1，餘由上訴人負擔。
    事實及理由
一、上訴人主張略以：兩造係居於臺中縣豐原市○村路合作新村
    22巷內住戶鄰居，被上訴人於94年6月28日上午6時許，在上
    訴人位於該巷內10弄10號住處前方之公共場所，以「瘋ＧＹ
    、臭ＧＹ、死ＧＹ」等不堪入耳言語辱罵上訴人3人，上訴
    人丁○○○不干無端遭受辱罵，於同日上午8時許，執持相
    機欲拍照存證，被上訴人竟基於傷害他人身體之犯意，衝到
    上訴人丁○○○面前要拿下相機，隨即抓住陳春吟雙腰，拉
    扯間並以手抓上訴人戊○○胸部，復以腳踢上訴人戊○○，
    被上訴人之夫周昇雷（於95年3月11日死亡）隨後到場，出
    手撥開上訴人丁○○○的手，欲搶下相機，上訴人丙○○見
    狀亦趨前要隔開周昇雷及被上訴人，雙方相互拉扯間，致上
    訴人戊○○受有前胸抓傷、左後腳跟挫裂傷、左小腿挫傷之
    傷害，丙○○受有兩側前臂抓傷、左手背擦挫傷之傷害，而
    陳春吟則受有右前臂抓傷、右手指、右拇指擦挫傷之傷害。
    被上訴人之行為已不法侵害上訴人之身體健康及名譽權，爰
    依民法第184條、第195條規定提起本件訴訟，請求被上訴人
    賠償精神慰撫金各新台幣（下同）50萬元等語。
二、被上訴人則抗辯略以：刑事判決記載之事實無誤，但上訴人
    在自家門口用石塊盆栽占用路面，而案發前因上訴人丙○○
    將機車停在該巷內他人房屋前委由被告管理的車位，因該車
    位已出租，被上訴人要上訴人丙○○遷移，他不高興，所以
    放佛經放很大聲，是上訴人在欺負別人等語。並聲明：駁回
    上訴人於一審之請求。
三、原審判決斟酌兩造之攻擊防禦方法後，以被上訴人確有出言
    辱罵及傷害上訴人之情，於衡量兩造之身分、地位、學歷、
    經濟能力等一切情狀後，認上訴人每人之請求3千元為適當
    ，超過部分則屬無據，予以駁回；另登報道歉部分則以非回
    復名譽之必要方法，而併予駁回在案。被上訴人對原審命其
    給付部分並未上訴，此部分即告確定，上訴人則對原審駁回
    其下列請求之部分提起上訴，聲明求為：被上訴人應再給付
    上訴人各30萬元（其餘敗訴部分未上訴，亦已確定）被上訴
    人則答辯聲明：駁回上訴，第二審訴訟費用由上訴人負擔。
四、法院之判斷：
(一)、兩造不爭執之事實如下：兩造係居於臺中縣豐原市○村路合
    作新村22巷內住戶鄰居，被上訴人94年6月28日上午6時左右
    ，在上訴人位於該巷內10弄10住處前方之公共場所，以三字
    經之不堪言語公然侮辱上訴人3人，暨上訴人因兩造言語不
    合，互相拉扯，致上訴人戊○○受有前胸抓傷、左後腳跟挫
    裂傷、左小腿挫傷之傷害，丙○○受有兩側前臂抓傷、左手
    背擦挫傷之傷害，陳春吟則受有右前臂抓傷、右手指、右拇
    指擦挫傷之傷害。
(二)、被上訴人因前開侮辱、傷害等罪，經原審依95年度易字第23
    36號判處應執行拘役60日確定。
    以上，業經原審調卷刑事卷宗核閱無誤並有刑事庭當庭勘驗
    屬實之錄音帶一捲附於刑案卷內，及行政院衛生署豐原醫院
    診斷證明書及現場照片9張，暨被上訴人提出之行政院衛生
    署豐原醫院診斷證明書及照片可稽，上訴人前開主張，堪信
    為真實。
(三)、按因故意或過失，不法侵害他人權利者，負損害賠償責任；
    不法侵害他人之身體、健康、名譽、自由、信用、隱私、貞
    操，或不法侵害其他人格法益而情節重大者，被害人雖非財
    產上之損害，亦得請求賠償相當之金額，民法第184條第1項
    前段、第195條第1項前段分別定有明文。查被上訴人不法侵
    害上訴人之身體權，又於兩造居住巷內之公共場所以「老
    ＧＹ、臭ＧＹ、死ＧＹ」等不堪入耳之言語辱罵上訴人，導
    致上訴人無端遭受鄰里投以異樣眼光，上訴人依前開規定請
    求被上訴人賠償因其身體、健康、名譽權受侵害之非財產上
    損害（慰撫金），即屬有據。再按慰藉金之賠償須以人格權
    遭遇侵害，使精神上受有痛苦為必要，其核給之標準固與財
    產上損害之計算不同，然非不可斟酌雙方身分資力與加害程
    度，及其他各種情形核定相當之數額，最高法院51台上字第
    223號著有判例。亦即民法第195條不法侵害他人人格法益得
    請求賠償相當之金額，應以實際加害之情形、加害之程度、
    被害人所受精神上痛苦之程度、賠償權利人之身分、地位、
    經濟能力，並斟酌賠償義務人之故意或過失之可歸責事由、
    程度、資力或經濟狀況綜合判斷之。爰審酌被上訴人於以三
    字經之不堪入耳之言語辱罵上訴人，傷害部分則係兩造間互
    有拉扯，而上訴人三人所受之傷勢非重，且被上訴人本身亦
    受有傷害，兩造分別居住於合作新村同巷內對門房屋長達4
    、50年，理應積極維繫鄰里間情誼，化解彼此心結，及兩造
    兩造之身分地位、上訴人係專科之教育程度、被上訴人則為
    小學畢業、且迄無道歉之意暨兩造資力狀況（業由兩造分別
    於原審96年3月15日言詞辯論期日陳明，並有稅務電子閘門
    財產所得調件明細表附卷可按）等一切情狀，認上訴人請求
    被上訴人各給付1萬2千元，扣除原審判決所命之給付3千元
    ，尚應再給付各9千元予上訴人，其餘請求則嫌過高，應予
    駁回。再本件係被上訴人因被訴傷害及公然侮辱犯行，經上
    訴人提起刑事附帶民事訴訟之請求損害賠償事件，而由刑事
    庭裁定移送原審，關於上訴人另指稱於95年9月28日家中自
    小客車遭人打破車窗玻璃及噴漆洩恨，懷疑係被上訴人及懷
    疑被上訴人跟蹤上訴人云云，並非本件裁定移送範圍，無從
    審酌，附此敘明。
五、綜上，上訴人依侵權行為之法律關係，請求被上訴人各再給
    付渠等每人9千元之精神慰撫金，核屬有據，上訴意旨以原
    判決金額過低指摘原判決失當，本院衡以被上訴人迄無道歉
    之意，原審僅判處每人各3千元之精神慰撫金，洵屬過低，
    認因上訴人在前開再命給付之範圍內為有理由，其餘則屬無
    稽，應予駁回，爰判決如主文所示。
六、本件事證已臻明確，兩造其餘之攻擊及防禦方法，核與本件
    判決結果無影響，爰不逐一論述，附此敘明。
七、據上論結，本件上訴為無理由，依民事訴訟法第450條、第
    79條，判決如主文。
中　　華　　民　　國　　96　　年　　7 　　月　　10　　日
                  民事第二庭    審判長法　官　童有德
                                      法　官  翁芳靜
                                      法　官  謝說容
以上正本係照原本作成。
不得上訴。
          　　　　　　　　　　　　　　書記官　蘇昭文
中　　華　　民　　國　　96　　年　　7 　　月　　10　　日
                                                      Ｃ
